臺灣屏東地方法院刑事判決
                109年度訴字第327號
公  訴  人  臺灣屏東地方檢察署檢察官
被      告  陳枝裕



選任辯護人  邱國逢律師（法扶律師）
上列被告因公共危險等案件，經檢察官提起公訴（109年度偵字
第650號），被告於準備程序中就被訴事實為有罪陳述，經告知
簡式審判程序之旨，並聽取檢察官及被告意見後，本院裁定改依
簡式審判程序審理，判決如下：
    主    文
陳枝裕放火燒燬他人所有之機車椅墊及木材，致生公共危險，處
有期徒刑玖月。緩刑肆年，緩刑期間付保護管束，並應遵醫囑定
期至醫院接受精神治療。
    犯罪事實及理由
一、本件犯罪事實及證據，除證據部分補充：㈠衛生福利部屏東
    醫院109年6月1日診斷證明書、㈡衛生福利部屏東醫院(下稱
    屏東醫院)109年12月2日屏醫醫政字第1090002474號函暨被
    告病歷影本、㈢屏安醫療財團法人屏安醫院(下稱屏安醫院)1
    10年5月4日屏安醫字第（110）0219號函暨屏安醫院精神鑑
    定報告、㈣被告於本院準備程序及審理時之自白、㈤屏東醫院
    社工黃育明於本院審理時之陳述外，其餘均引用檢察官起訴
    書（如附件）之記載。
二、本案被告所犯係死刑、無期徒刑、最輕本刑為3 年以上有期
    徒刑以外之罪，其於準備程序中就被訴事實為有罪之陳述，
    經本院告知簡式審判程序之旨，並聽取檢察官、被告及辯護
    人之意見後，裁定改以簡式審判程序審理，合先敘明。
三、論罪科刑
　㈠按刑法第175條第1項所稱之「燒燬」，係指燃燒燬損之意，
    亦即標的物已因燃燒結果喪失其效用而言（最高法院87年度
    台上字第1719號判決意旨參照），是被告上述放火行為，已
    致告訴人停放於騎樓之車牌號碼000-000號輕型機車椅墊「
    碳化、燒熔、燒細、燒失」及該騎樓西側之木材「局部碳化
    」而不堪使用等情，有屏東縣政府消防局108年11月27日火
    災原因調查鑑定書及現場照片在卷可憑（警卷第35頁反面、
    第51-57頁），足認已達燒燬程度。
　㈡核被告所為，係犯刑法第175條第1項之放火燒燬他人所有之
    機車椅墊及木材，致生公共危險罪。又放火行為本有毀損性
    質，是告訴人於偵查中雖對被告提起毀損罪告訴，然此部分
    既為放火罪效力所及，自無庸再論以毀損罪，公訴意旨認被
    告亦成立毀損罪，並與上開論罪部分有想像競合關係等語，
    容有誤會。
　㈢被告之辯護人雖以被告罹患官能失調症及其他精神疾病，其
    致行為時辨識行為違法或依其辨識而行為之能力顯著減低，
    甚或已不能辨識其行為違法或欠缺依其辨識而行為之能力，
    主張應依刑法第19條第1項或第2項之規定，不罰或減輕其刑
    云云，惟經本院囑託屏安醫院對被告進行精神鑑定，鑑定結
    論略以：「根據鑑定所獲資料，被告存在『思覺失調症』之精
    神醫學診斷，被告於本案中並非臨時起意而出現犯行，無證
    據顯示其於犯行前與犯行中之思緒與行為有受知覺或思考障
    礙的影響，而被告在案發當下看到報紙掉在地上且沒點燃，
    主觀上認為並未引發火勢才離開現場，雖然後續的火勢並非
    被告行為時所預期，仍顯示被告尚能理解其行為可能造成之
    後果，方會在主觀認知並未引發火勢後離去，故鑑定人並無
    證據顯示被告於案發時之精神狀態符合刑法第19條第1項或
    第2項之情形」等語，有該院110年5月4日屏安醫字第（110
    ）0219號函暨屏安醫院精神鑑定報告在卷可查（本院卷二第
    37-39頁）。本院參酌被告於警詢時自承因被害人之抽水馬
    達運作噪音妨礙其休息，並於本院審理時坦承有本案犯行等
    語（警卷第9頁，本院卷二第102頁），復於精神鑑定時自承
    其先以打火機點燃被害人機車椅墊未果後，復以報紙引燃火
    勢等語（本院卷二第33頁），足認被告尚能理解其行為可能
    造成之後果，再觀其警詢自承「知道放火毀損他人之機車可
    能致生公共危險，是違法的行為」等語（警卷第4頁反面）
    ，堪認其行為時尚知悉所為係法所不許，顯見被告行為時並
    無因精神障礙或其他心智缺陷致不能辨識其行為違法，或欠
    缺依其辨識而行為之能力，亦無致其辨識行為違法或依其辨
    識而行為之能力顯著減低之情形，自無刑法第19條第1項、
    第2項規定之適用，被告之辯護人所辯尚非可採。
  ㈣按刑法第59條規定犯罪之情狀顯可憫恕，認科以最低刑度仍
    嫌過重者，得酌量減輕其刑，其所謂「犯罪之情狀」，與同
    法第57條規定科刑時應審酌之一切情狀，並非有截然不同之
    領域，於裁判上酌減其刑時，應就犯罪一切情狀，予以全盤
    考量，審酌其犯罪有無可憫恕之事由，亦即有無特殊之原因
    與環境，在客觀上足以引起一般同情，以及宣告法定低度刑
    ，是否猶嫌過重等等以為判斷。查被告罹患思覺失調症近20
    年，其斯時雖尚未達其辨識行為違法或依其辨識而行為之能
    力顯著降低之程度，然受疾病影響，在解決問題方面有減損
    情形，較難透過邏輯思考形成概念，促進問題因應能力等情
    ，有前揭屏安醫院鑑定報告在卷可查(本院卷二第31頁)，是
    其行為惡性仍與一般具完全責任能力者有異；且本案被告所
    引起之火勢幸而即時撲滅，實際受損範圍僅被害人機車椅墊
    及旁邊局部木材，未殃及住宅或釀成人員傷亡，被告犯後亦
    坦承犯行，態度尚佳。本院審酌上揭各情及被告之犯罪情節
    ，認倘仍處以本罪最輕本刑有期徒刑1年，猶嫌過重，而有
    情輕法重之情形，在客觀上尚非不可憫恕，爰就被告所犯之
    罪，依刑法第59條之規定，酌減其刑。
  ㈤爰以行為人之責任為基礎，審酌被告僅因不滿案發地點發出
    抽水馬達運作噪音妨礙其休息，竟不依循正當管道排除，而
    採取放火之極端手段，致生公共危險，所為實有不該；惟念
    被告終能坦承犯行，犯後態度尚可，併考量其行為未致釀成
    巨災，及參酌被告並無前科紀錄，有臺灣高等法院被告前案
    紀錄表在卷可查（本院卷一第15-17頁），素行尚可；兼衡
    被告自述未婚無子、高職畢業之智識程度，罹有思覺失調症
    ，現於屏東醫院經神科病房住院治療等情（本院卷二第114
    頁），及其犯罪動機、目的等一切情狀，量處如主文所示之
    刑，以示懲戒。
  ㈥查被告前未曾因故意犯罪受有期徒刑以上刑之宣告乙節，有
    前揭臺灣高等法院被告前案紀錄表附卷可參，考量被告受精
    神疾病影響，解決問題能力較一般人為弱，而一時失慮，致
    罹刑章，且屏東醫院精神科社工黃育明亦於本院審理時表示
    ：被告自109年2月起即在屏東醫院精神科病房住院治療，被
    告也能接受自己生病的事實，並配合醫院復健治療及服藥等
    語(本院卷二第113-114頁)，諒以經此偵審過程，併如後所
    述將來在其接受治療之情況下，應能對被告發生警惕效用，
    若施以一般牢獄之監禁處罰，對被告個人並無實益，反可能
    使被告身心狀況愈加嚴重，故本院審酌上情，因認被告所受
    刑之宣告，以暫不執行為適當，併諭知緩刑4年，以啟自新
    。另本院審酌本件犯罪本質上具有社會危險性，且依被告犯
    罪之動機及情節，可認其控制力顯有不足，為其利益及避免
    對社會治安再次造成影響，爰依刑法第74條第2項第6款規定
    ，命被告於緩刑期間應遵醫囑定期至醫院接受精神治療，併
    依刑法第93條第1項第2款規定，諭知於緩刑期間內付保護管
    束。倘被告未遵循本院諭知之前述負擔情節重大，或再犯他
    罪，檢察官得向本院聲請撤銷其緩刑之宣告，併此說明。
  ㈦至被告用以放火之打火機、報紙等物，雖為其所有供本案犯
    罪所用之物，惟上開物品均未扣案，卷內復無證據證明現尚
    存在，又該打火機價值低微、報紙亦因燃燒後滅失，就上開
    物品宣告沒收、追徵尚無助於預防及遏止犯罪之目的，而難
    認有何刑法上之重要性，爰不予宣告沒收，附此敘明。
據上論斷，依刑事訴訟法第273 條之1 第1 項、第299 條第1 項
前段，判決如主文。
本案經檢察官劉俊儀提起公訴，檢察官王光傑到庭執行職務。
中　　華　　民　　國　　111 　年　　3 　　月　　10　　日
                  刑事第四庭　法　官　林敬超
以上正本證明與原本無異。
如不服本判決應於收受判決後20日內向本院提出上訴書狀，並應
敘述具體理由；其未敘述上訴理由者，應於上訴期間屆滿後20日
內向本院補提理由書（均須按他造當事人之人數附繕本）「切勿
逕送上級法院」。
中　　華　　民　　國　　111 　年　　3 　　月　　11　　日
                              書記官  呂靜雯
附錄本件判決引用之法條：
中華民國刑法第175條
放火燒燬前二條以外之他人所有物，致生公共危險者，處1年以
上7年以下有期徒刑。
放火燒燬前二條以外之自己所有物，致生公共危險者，處3年以
下有期徒刑。
失火燒燬前二條以外之物，致生公共危險者，處拘役或9千元以
下罰金。
【附件：起訴書】
臺灣屏東地方檢察署檢察官起訴書
                                      109年度偵字第650號
　　被　　　告　陳枝裕　
    選任辯護人  邱國逢  律師(法律扶助)
上列被告因公共危險等案件，已經偵查終結，認應該提起公訴，
茲將犯罪事實及證據並所犯法條分敘如下：
　　　　　　犯罪事實
一、陳枝裕罹患思覺失調症，係中度身心障礙人士，與黃雅頌有
    隙，竟基於縱火燒燬他人之物及毀損之犯意，於民國108年1
    1月5日3時43分許，騎乘自行車路過屏東市○○路00號前，見
    黃雅頌所有之車牌號碼000-000號機車停於該處騎樓，旋即
    離去。復於當日5時32分55秒許，又騎乘自行車經過，於同
    日5時33分3秒許，停在該處前，步入該處，旋於同日5時33
    分18秒持預備之打火機點燃報紙，欲焚燒該車，陳枝裕嗣於
    同日5時33分39秒從屋內步出，於5時33分50秒迅騎自行車離
    去，又於5時34分34秒折回查看，該處於5時35分16秒出現煙
    霧，於5時35分31秒車旁與房屋之間，出現起火亮光，5時35
    分36秒明顯起火，有小狗從旁逃出，因機車座墊左側地面起
    火，延燒傾倒於地機車座墊及地面堆放物品，產生煙、熱及
    火燄，機車椅墊受碳化、燒熔、燒細、燒失，不堪為用，地
    面呈變色，西側堆放木材局部碳化，火燄高約5公分，黑色
    濃煙竄至屋頂，致生公共危險，幸為人及時撲滅。
二、案經黃雅頌訴由屏東縣政府警察局屏東分局報告偵辦。
　　　　　　證據並所犯法條
一、證據清單
編號 證據方法 待證事實 備考 1 被害人黃雅頌指訴 上開機車遭縱火燒燬座墊情形。  2 監視錄影光碟及翻拍相片14張 被告騎自行車經過縱火再折回，起火冒煙經過。 被告自承照片上的人是伊 3 本件火災原因調查鑑定書(含鑑定書摘要、現場勘察紀錄及原因研判、觀察紀錄、談話筆錄、現場平面圖及物品配置圖、現場相片30張) 如事實欄延燒及受損情形。  4 本檢察官勘驗錄影光碟筆錄及相片12張 被告騎自行車經過縱火再折回，起火冒煙經過。  5 被告當日衣著及自行車相片6張 被告著橫式條紋衣服。 與錄影光碟騎自行車者著橫條紋衣服相同。 6 被告衛福部屏東醫院藥袋影印及中華民國身心障礙證明 被告罹患思覺失調症，係中度身心障礙人士。  7 被告陳枝裕供述 自承案發當日早上騎自行車至被害人住家門口前，要跟他講半夜不要轉瓦斯開關，發覺沒有人回應，伊就離開，伊在那邊停留1分鐘左右。警察說伊離開後2、3分鐘機車才燒起來。  
二、核被告所為係犯刑法第175條第1項放火燒燬住宅等以外之物
    、同法第354條毀損之罪嫌。一行為觸犯數罪名，為想像競
    合犯。
三、依刑事訴訟法第251條第1項提起公訴。
　此　致
臺灣屏東地方法院
中　　華　　民　　國　 109　　年　　4 　　月　　14　　日
                               檢察官  劉俊儀